臺灣臺南地方法院刑事判決　　　　　　　 100年度訴字第52號
公　訴　人　臺灣臺南地方法院檢察署檢察官
被　　　告　梁昭永
選任辯護人　蘇文斌律師
　　　　　　黃俊達律師
　　　　　　賴鴻鳴律師
上列被告因違反毒品危害防制條例案件，經檢察官提起公訴（九
十九年度偵字第一七二五一號）及移送併辦（一００年度偵字第
二四五一號），本院判決如下：
    主  文
梁昭永犯如附表編號一至編號三所示之罪，均累犯，各處如附表
編號一至編號三所示之刑。應執行有期徒刑拾玖年，未扣案之販
賣第一級毒品所得總計新臺幣貳仟肆佰伍拾元均沒收，如全部或
一部不能沒收時，以其財產抵償之。
    犯 罪 事 實
一、梁昭永前因違反肅清煙毒條例案件，經臺灣高等法院臺南分
    院以八十二年度上訴字第一五三五號判決判處應執行有期徒
    刑四年確定，於民國八十四年十二月十五日假釋付保護管束
    出監（下稱第一次假釋），上開假釋因故撤銷需執行殘刑二
    年五月二十六日；又因違反肅清煙毒條例案件，經本院以八
    十五年訴字第一四三一號判決判處有期徒刑三年三月，另因
    違反麻醉藥品管理條例案件，經本院以八十六年度易字第四
    八五四號判決判處有期徒刑四月，並均經臺灣高等法院臺南
    分院駁回上訴確定，並與上開第一次假釋之殘刑接續執行，
    於九十年一月十五日再次假釋付保護管束出監（下稱第二次
    假釋），第二次假釋又因故遭撤銷，需執行殘刑二年三月二
    十四日，而於九十五年三月六日縮刑期滿執行完畢。詎仍不
    知悔改，明知海洛因屬毒品危害防制條例第二條第二項第一
    款所列之第一級毒品，不得非法持有、販賣，仍各基於販賣
    第一級毒品海洛因以營利之犯意，以門號00000000
    00號行動電話作為聯絡工具，於附表所示之時間、地點，
    以附表所示之價格，分別販賣第一級毒品海洛因予梁明宏二
    次、邱宗賢一次得手牟利（各次販賣毒品海洛因之時間、地
    點與販賣所得，均詳如附表）。嗣經檢察官偵辦毒品案件，
    依法對梁昭永使用之上揭電話實施通訊監察，並於九十九年
    十一月三十日經警持搜索票在臺南市○○區○○路八四四號
    前對梁昭永實施搜索，在梁昭永身上扣得海洛因六包（驗餘
    淨重０點四公克）、新臺幣（下同）四千四百元，以及梁昭
    永另行使用之0000000000號行動電話一支等物，
    而循線查獲上情。
二、案經臺南市政府警察局永康分局報告臺灣臺南地方法院檢察
    署檢察官偵查起訴及併案審理。
    理  由
壹、證據能力部分：
一、按被告以外之人於審判外之陳述，雖不符刑事訴訟法第一百
    五十九條之一至第一百五十九條之四之規定，而經當事人於
    審判程序同意作為證據，法院審酌該言詞陳述或書面陳述作
    成時之情況，認為適當者，亦得為證據。當事人、代理人或
    辯護人於法院調查證據時，知有第一百五十九條第一項不得
    為證據之情形，而未於言詞辯論終結前聲明異議者，視為有
    前項之同意，刑事訴訟法第一百五十九條之五定有明文。查
    本件被告梁昭永及其辯護人於言詞辯論終結前，除對於證人
    梁明宏、邱宗賢之警詢筆錄抗辯無證據能力（詳後述），就
    其餘本院採為認定犯罪事實依據之各項證據之證據能力，均
    未聲明異議，復經本院於審理時逐一提示予被告及辯護人表
    示意見，本院審酌該等證據之取得過程並無瑕疵，與本案待
    證事實間復具有相當之關聯性，以之為本案證據並無不當，
    自得採為本件認定事實之基礎，合先敘明。
二、次按被告以外之人於檢察事務官、司法警察官或司法警察調
    查中所為之陳述，與審判中不符時，其先前之陳述具有較可
    信之特別情況，且為證明犯罪事實存否所必要者，得為證據
    ，刑事訴訟法第一百五十九條之二定有明文。本院認證人邱
    宗賢、梁明宏警詢陳述之證據能力如下：
(一)證人邱宗賢於警詢時所為之陳述，屬被告以外之人於審判外
    之言詞陳述，而證人邱宗賢就有無向被告購買海洛因、購買
    情形等證明本件犯罪事實存否所必要之事實，其先前警詢陳
    述與本院證述內容大致相符，並無符合法律規定例外有證據
    能力之情形，依刑事訴訟法第一百五十九條第一項之規定，
    證人邱宗賢警詢時之陳述對被告應無證據能力。
(二)證人梁明宏於警詢時所為之陳述，固屬被告以外之人於審判
    外之言詞陳述，然證人梁明宏於警詢時明確指述其向被告購
    買海洛因之事實，與其於本院審理時所為之證述內容翻稱係
    與被告合資購買海洛因等情顯有歧異。而證人梁明宏係毒品
    購買者，其上開警詢時證詞顯為證明本件犯罪事實存否所必
    要，是證人梁明宏上開警詢時之陳述是否具有較可信之特別
    情況，則待審究。而證人梁明宏就其前往警局製作筆錄之緣
    由，於本院證稱：我那天是去永康分局作筆錄，是警察去我
    們家，警察剛開始照錯人然後才找到我，筆錄內容是我自己
    說的等語（見本院卷第一百八十五頁背面至第一百八十六頁
    ），是證人梁明宏係因員警前往其住處，臨時接獲通知而至
    警局製作筆錄，對照證人梁明宏於一００年五月四日審理期
    日到庭接受交互詰問及審訊時，其距上開警詢程序約已有半
    年，復已事先預知該日到院係為何事作證，且其作證時更有
    被告在庭當場聽聞其接受交互詰問所陳述證詞等外在環境及
    心理狀況以觀，衡情證人梁明宏於九十九年十一月三十日臨
    時接獲員警通知而前往警局製作筆錄，其在無事先心理準備
    且亦無被告在旁之外在環境及心理狀況下所為之陳述，不但
    其預先構思虛偽證詞之可能性較低，且亦無擔憂被告在旁聽
    聞其陳述對被告不利證詞之心理壓力，是其先前警詢時之陳
    述顯然具有較可信之特別情況。從而，證人梁明宏警詢時之
    陳述具備「特信性」及「必要性」兩項要件，依刑事訴訟法
    第一百五十九條之二，自應具有證據能力。
貳、實體部分：
一、訊據被告雖坦承有於九十九年十月十七日、同年十月二十七
    日與梁明宏電話聯絡，於九十九年十月二十日有與邱宗賢電
    話聯絡，惟矢口否認有販賣海洛因之犯行，辯稱：九十九年
    十月十七日、同年十月二十七日都是和梁明宏共同出資購買
    海洛因，九十九年十月二十日雖有與邱宗賢通電話，但並未
    與邱宗賢碰面云云。
二、經查：
(一)附表編號一、編號二販賣海洛因與梁明宏部分：
  1.證人梁明宏於附表編號一、編號二所載時間，以其所持用之
    0000000000號行動電話，與被告所使用之000
    0000000號行動電話對話，分別向被告表明欲購買一
    千元之海洛因，嗣後被告於附表編號一、編號二所載時間、
    地點，分別將價值各為一千元之海洛因交與梁明宏，並當場
    收取價金，其中附表編號二該次購買海洛因費用梁明宏尚積
    欠被告五十元等情，業據證人梁明宏於警詢證稱：我有用海
    洛因，我自九十九年十月中旬開始向永仔購買海洛因，約二
    至三天購買一次，每次都是在新市鄉往善化鎮○○○路上向
    他買海洛因一包，我都是使用0000000000號電話
    與永仔持用的0000000000號電話互相聯絡，向他
    購買毒品，電話中永仔會問我「要打麻將」嗎，我回答要之
    後我們固定會到復興路交易，都是永仔出來與我交易，九十
    九年十月十七日十三時三十四分，這通電話內容是我本人與
    永仔交談的聲音，是我與永仔要交易海洛因，這次有交易成
    功，我向永仔購買的是一千元海洛因一包，另外九十九年十
    月二十七日十九時五十六分這通電話是我與永仔交談聲音，
    這通內容是永仔要向我討五十元，因為我在十月二十七日十
    九時四十五分有向永仔買一千元海洛因一包，我欠他五十元
    等語（見偵卷第二十二頁至第二十五頁）；復於偵查中證稱
    ：我海洛因來源是向綽號永仔的男子購買，永仔是指認照片
    編號五的梁昭永，我們都以手機聯絡，電話中我們都以打麻
    將為代號，梁昭永會問我要不要打麻將，我說要，我們就約
    在善化復興路附近見面，我手機號碼是000000000
    0號，梁昭永是0000000000號，九十九年十月二
    十七日晚上七點多我和梁昭永對話內容，當天晚上我們是約
    在善化鎮○○路附近見面，因為該處有種花，所以才說是在
    花園，他在電話中講要不要打麻將，就是問我要不要海洛因
    ，見面之後我拿九百五十元給梁昭永，他拿一包海洛因給我
    ，但因為當時我少付五十元給他，梁昭永才又打電話問我為
    什麼少五十元，九十九年十月十七日和梁昭永講完電話之後
    我們就約在善化鎮○○路見面，我拿一千元給梁昭永，他交
    付一包海洛因給我，我都是直接向梁昭永購買海洛因，並沒
    有和梁昭永一起出錢向別人買海洛因等語（見偵卷第三十八
    頁至第三十九頁），而證人梁明宏於警詢指稱之「永仔」即
    為被告梁昭永，亦有內政部警政署刑事警察局指認犯罪嫌疑
    人紀錄表在卷可佐（見偵卷第二十九頁）。是證人梁明宏就
    其有於附表編號一、編號二所載時間，在善化鎮○○路附近
    ，以「打麻將」作為暗語，各向被告購買一千元海洛因，且
    附表編號二該次因少付被告五十元，被告並有打電話詢問為
    何款項不足五十元等情，於警詢及偵查中前後證述大致相符
    ，足見證人梁明宏上開證詞，應非憑空杜撰，其憑性信應無
    疑義。參以證人梁明宏前因施用第一級毒品，經臺灣高雄地
    方法院判處罪刑確定，復因施用第一級毒品海洛因經臺灣臺
    南地方法院檢察署檢察官以九十五年度毒偵字第三０三二號
    、一００年度毒偵字第八九號分別為緩起訴處分，且於九十
    九年十一月三十日為警採尿送驗，檢驗結果呈海洛因代謝物
    嗎啡陽性反應等情，有梁明宏之臺灣高等法院被告前案紀錄
    表、長榮大學確認報告、尿液編號與真實姓名對照表各一份
    在卷可憑（見本院卷第一百三十五頁至第一百三十六頁背面
    、第九十一頁至第九十二頁），顯見證人梁明宏確實有施用
    第一級毒品之習性，自有取得海洛因之需要，其證述於附表
    編號一、編號二所載時地，向被告購買各一千元之海洛因，
    附表編號二該次尚積欠被告五十元之購買海洛因價款之語，
    應屬可採。
  2.再者，證人梁明宏於附表編號一、編號二所載時間，以其使
    用之0000000000號行動電話，與被告使用之00
    00000000號電話聯絡，雙方對話情形如附表編號一
    、編號二所載，有本院勘驗被告所持用之00000000
    00號行動電話於附表編號一、編號二時間通話之勘驗筆錄
    ，以及本院核發之通訊監察書、電話附表各一份等在卷可參
    （見本院卷第一百七十五頁至第一百七十六頁背面、第一百
    頁、第一百零二頁），被告亦坦承附表編號一、編號二之通
    話內容，確實為被告與證人梁明宏之對話，且其中標示「Ａ
    」之通話者為被告。而上揭通聯譯文均係於被告及證人梁明
    宏不知情狀況下，以錄音設備之機械作用，真實保存當時通
    訊之內容，依法監聽並由本院勘驗後做文字轉譯，因對話之
    人較無防備之心，其真實性應屬無疑。則稽之證人梁明宏與
    被告於附表編號一、編號二所載時間，如附表編號一、編號
    二所載之對話內容，其中：九十九年十月十七日十三時三
    十四分四十秒，證人梁明宏詢問被告「還在打麻將嗎？」「
    在花園打麻將？」，並表示「都沒有說很好喝」「看有沒有
    比較好喝的」，復與被告約定「我一、二分鐘到，拿一些比
    較好喝的來喝喝看」，而一般大眾熟知之玩打麻將，顯與物
    品是否好喝無關，證人梁明宏與被告上揭不符一般人邏輯之
    對話內容，此實與一般毒品交易避免電話遭監聽而為人察覺
    係進行非法毒品交易，刻意於電話中以迂迴、隱匿之方式溝
    通乙情相符，足徵證人梁明宏前於警詢、偵查中證稱與被告
    係以「打麻將」作為購買海洛因之暗語，上開對話內容係向
    被告購買海洛因一情，非屬虛妄。再者，證人梁明宏於上開
    電話聯絡過程中，屢次向被告表示「都沒有說很好喝」「看
    有沒有比較好喝的」此種抱怨毒品品質不佳之內容，而被告
    則回稱「那個袋子看有沒有，換過那個那個，那裡面有新的
    」、「比較好喝的是有怎麼沒有」、「那個足到十三、十三
    的」，而被告對於證人梁明宏抱怨海洛因品質時，既已表示
    「裡面有新的」、「有比較好喝的」、「足到十三」，被告
    於對話當時，顯然對於海洛因之品質已有相當之瞭解與掌控
    ，無須再行詢問他人海洛因品質，被告顯係直接以自身所有
    之海洛因販賣與證人梁明宏，並非與證人梁明宏合資後再行
    向他人購買，至為明確。於九十九年十月二十七日十九時
    四十五分十九秒，證人梁明宏詢問被告「有在打麻將喔？」
    、「在公園花園喔？」，經被告表示「有」、「在花園」，
    證人梁明宏隨即表示「我等一下到喔」，繼於同日十九時五
    十六分四十二秒被告向證人梁明宏表示「不夠你也都不說」
    、「少五十怎麼有夠」，並交代證人梁明宏「明天拿給我啦
    」等語，核與證人梁明宏前於警詢、偵查中證稱上開對話內
    容係向被告購買一千元海洛因僅支付九百五十元，被告並因
    證人梁明宏少付五十元而電話詢問等語相合，參以此對談內
    容，顯與一般毒品交易在電話中，以暗語表示購買毒品之慣
    常模式相符，堪信證人梁明宏上揭警詢及偵查中證稱附表編
    號二之對話係在向被告購買一千元海洛因、並積欠被告五十
    元等情，應堪採信。另證人梁明宏於警詢、偵查中雖均證稱
    係被告主動詢問有無要打麻將，伊允諾即表示要購買海洛因
    之語，而與上開通聯譯文內容顯示係證人梁明宏詢問被告「
    有在打麻將？」乙情不符，惟觀諸前揭被告與證人梁明宏通
    話內容以及對話脈絡，渠等確實係以「打麻將」作為暗語，
    且證人梁明宏係欲取得毒品之一方，而上開有無要打麻將之
    暗語究竟是被告主動表示抑或證人梁明宏詢問，此牽涉細節
    事項囿於人之記憶能力有限，證人梁明宏稍有記憶模糊亦符
    常情，尚難以此認為證人梁明宏警詢及偵查中證述為不可採
    ，併與敘明。
  3.至被告雖辯稱證人梁明宏上揭九十九年十月十七日、同年月
    二十七日電話內容係與之合資購買海洛因云云，並以證人梁
    明宏於本院證述內容為據。而證人梁明宏於本院審理時固翻
    異前詞證稱：只有和被告合資購買海洛因，都是把錢湊一湊
    之後，被告去買，被告大約過二、三十分鐘，慢的話約一小
    時左右拿海洛因給我，電話中提到的「打麻將」就是指合資
    購買海洛因，電話中提到東西不好喝應該是指美沙酮，我之
    前在警察局、檢察官那裡講的不實在，我毒癮發作云云（見
    本院卷第一百八十頁至第一百八十三頁）。惟證人梁明宏前
    於員警詢問「你是否能自己意思表達說明？」時，答稱「可
    以」，復於檢察官偵訊時證稱：「（你現在精神狀況如何？
    ）正常；…（你都是直接向梁昭永購買海洛因還是合資購買
    海洛因？）我都是直接向梁昭永購買海洛因；（你有無語梁
    昭永一起出錢向他人購買海洛因？）沒有；（你與梁昭永有
    無恩怨或債務糾紛？）沒有」等語（見偵卷第三十七頁、第
    三十九頁）。是證人梁明宏前於警詢及偵查中均未曾表示因
    毒癮發作無法應訊，而一般人若有毒癮發作情形，應可自外
    觀查覺，若證人梁明宏於警詢、檢察官偵訊時毒癮發作，豈
    會無人察覺其當時之身體狀況不宜應訊？參以證人梁明宏於
    警察、檢察官訊問時，均能針對詢問之問題回答，並無答非
    所問情形，有證人梁明宏之警詢、檢察官偵訊筆錄在卷可參
    ，顯見證人梁明宏於接受警詢、偵訊過程，均能瞭解詢問者
    之提問，其上開警詢、偵查中證述內容，應均係在身心狀況
    正常下，本於其自由意思陳述無誤，並無毒癮發作無法應訊
    之情形。再者，證人梁明宏前於偵查中明確證稱係直接向被
    告購買海洛因、非合資購買，業如前述，而共同合資購買毒
    品與直接向對方購買，此意義實有極大差異，此為毒品施用
    者所熟知，檢察官於偵查中就證人梁明宏係直接向被告購買
    或與被告係合資購買既已特別詢問，證人梁明宏應無不清楚
    檢察官詢問含意之可能，若證人梁明宏係與被告共同合資購
    買，於偵查中當會為共同合資購買之證述，豈會明確證述係
    直接向被告購買？再者，前述九十九年十月十七日附表編號
    一被告與證人梁明宏之通話內容，係證人梁明宏向被告表示
    「都沒有說很好喝」、「看有沒有比較好喝的」，此類抱怨
    被告所提供物品品質之內容，被告並有答覆「那個袋子看有
    沒有，換過那個那個，那裡面有新的」、「比較好喝的是有
    怎麼沒有」、「那個足到十三、十三的」等語，業如前述，
    是被告顯已掌控所提供與證人梁明宏使用之毒品品質，而現
    行作為減害解癮之美沙酮雖係以飲用之方式服用，然此僅由
    特定醫院提供並限於當場服用，被告當無取得美沙酮並與證
    人梁明宏討論、擔保美沙酮品質「足到十三」之可能，則證
    人梁明宏於本院審理改證稱上開與被告之對話內容係討論美
    沙酮，並非向被告購買海洛因云云，其真實性顯有疑義。況
    被告前於偵查中供稱其係以電話撥打0000000000
    號行動電話與他人聯絡購買海洛因之語（見偵卷第十九頁）
    ，而觀諸被告使用之0000000000號行動電話，於
    九十九年十月十七日十三時三十四分四十秒與證人梁明宏通
    話完畢後，僅於同日十九時十六分許接聽其母親使用之00
    00000000號行動電話，於同年十月二十七日十九時
    四十五分十九秒與證人梁明宏通話完畢後，僅於同日十九時
    五十六分四十二秒撥打前述向梁明宏催討五十元內容之電話
    ，有被告使用之0000000000號行動電話通聯紀錄
    在卷可參（見本院卷第五十六頁至第五十九頁），是被告於
    九十九年十月十七日、同年十月二十七日與證人梁明宏通話
    完畢後，並未再與他人電話聯絡，若被告與證人梁明宏上揭
    電話聯繫之目的係為共同合資購買海洛因，又豈會全無其他
    與毒品上游聯繫之通話紀錄？足徵證人梁明宏於本院審理時
    始翻異前詞，改證稱為合資購買，顯係刻意迴護被告之詞，
    應以其在警詢、偵查中之筆錄內容較為真實可採；而被告於
    本院辯稱與證人梁明宏合資購買，實係卸責之詞，顯難採信
    。
(二)附表編號三販賣海洛因與邱宗賢部分：
  1.證人邱宗賢於九十九年十月二十日十七時許，以其所持用之
    0000000000號行動電話，與被告使用之0000
    000000號行動電話聯絡後，在臺南市○○路東區衛生
    局附近，向被告購買價值五百元海洛因一包等情，業據證人
    邱宗賢於偵查中證稱：九十九年十月二十日下午五時三分，
    這次我有向梁昭永買五百元海洛因，我們約定在臺南市○○
    路衛生局附近見面，之後我們在該處交易，我拿五百元給梁
    昭永，梁昭永交付一包海洛因給我，電話中所說的軟的是海
    洛因、硬的是安非他命，我跟他說我要軟的，就是指海洛因
    ，我是直接向被告買，並不是一起出錢向別人買等語（見偵
    卷第七十一頁至第七十二頁）；再於本院具結證稱：000
    0000000號電話是我在用，被告電話是000000
    0000號，我和被告之前一起服刑所以認識，他知道我有
    在用海洛因，我有跟被告買過一次海洛因，我和被告在電話
    裡頭說軟的是指海洛因，硬的是指安非他命，那次我記得被
    告有說他有摔倒，是他主動打電話給我叫我過去衛生局那裡
    ，我過去之後錢給他，他拿一包海洛因給我，我確定我有跟
    他買五百元海洛因，我因為本身有在用海洛因，所以被告打
    電話給我時我沒有拒絕等語（見本院卷第一百八十八頁至第
    一百九十二頁）。是證人邱宗賢就其有於九十九年十月二十
    日在附表編號三所載時間、地點，向被告購買五百元海洛因
    乙情，前後證述大致相符，足見證人邱宗賢上開證詞，應非
    憑空杜撰。參以證人邱宗賢前因施用毒品，經法院裁定送觀
    察勒戒、強制戒治，另於一００年一月六日經警採尿送驗結
    果，亦呈海洛因代謝物嗎啡陽性反應等情，有邱宗賢之臺灣
    高等法院被告前案紀錄表、臺灣檢驗科技股份有限公司濫用
    藥物檢驗報告、送驗尿液及年籍對照表各一份在卷可憑（見
    本院卷第一百三十七頁至第一百四十頁、第一百七十一頁、
    偵卷第八十八頁），顯見證人邱宗賢確有施用第一級毒品之
    習性，自有取得海洛因之需要，其證述於九十九年十月二十
    日向被告購買五百元之海洛因之語，應屬可採。
  2.再者，證人邱宗賢於附表編號三所載時間，以其使用之00
    00000000號行動電話，與被告使用之000000
    0000號電話聯絡，雙方對話情形如附表編號三所載，有
    本院勘驗被告所持用之0000000000號行動電話於
    附表編號三時間通話之勘驗筆錄，以及本院核發之通訊監察
    書、電話附表各一份等在卷可參（見本院卷第一百七十六頁
    背面至第一百七十七頁背面、第一百頁、第一百零二頁），
    被告亦坦承附表編號三之通話內容，確實為被告與邱宗賢之
    對話，且其中標示「Ａ」之通話者為被告。而觀諸被告與證
    人邱宗賢附表編號三所示時間之通話內容，係由被告先於九
    十九年十月二十日十七時一分五秒，主動撥打電話與證人邱
    宗賢，表示其在衛生局處與他人發生擦撞，並向證人邱宗賢
    表示「你出來啦」、「啊你不要哦」、「你現在沒有空出來
    拿嗎」，因證人邱宗賢表示有其他電話而停止對話，繼於同
    日十七時三分二十二秒由邱宗賢撥打電話與被告，詢問被告
    「你是要拿什麼給我？」，被告表示「你在用的那個」、「
    軟的啦」，證人邱宗賢隨即表示「好啦，這樣我出去拿啦，
    我出去拿啦」，是依上揭被告與證人邱宗賢之通話內容及對
    話脈絡，顯係被告主動撥打電話與證人邱宗賢詢問是否要該
    物品，經證人邱宗賢回撥電話詢問究竟為何物時，被告始表
    示為「軟的」即一般施用毒品者用以稱呼海洛因之暗語，證
    人邱宗賢瞭解被告之意並同意外出拿取，上開通話內容與證
    人邱宗賢偵查中及本院證稱有在衛生局向被告購買海洛因，
    以及於本院證稱係被告主動撥打電話詢問其是否要購買海洛
    因之語相合，且該通話內容並與一般販毒者向施用毒品者兜
    售毒品並約定交易地點、時間之情形相符，堪信證人邱宗賢
    證稱有於附表編號三所載時間、地點，向被告購買五百元之
    海洛因，應屬可採。
  3.至被告雖於本院辯稱於九十九年十月二十日與證人邱宗賢聯
    絡後，未待邱宗賢出來碰面即先行離開，並未與邱宗賢有任
    何毒品交易云云。然證人邱宗賢之住處（詳卷內地址）距離
    被告電話告知之所在地點臺南市東區衛生局甚近，短暫時間
    即可自住處到達，證人邱宗賢並於九十九年十月二十日十七
    時三分二十二秒告知願意出來拿取「軟的」海洛因，業經本
    院勘驗如前，而被告使用之0000000000號行動電
    話於九十九年十月二十日十七時一分五秒、同日十七時三分
    二十二秒、同日十七時十四分三十九秒、同日十七時二十七
    分一秒之基地台位置，依序為「臺南市○區○○路二段八九
    號十一樓頂」、「臺南市○區○○路一九一號六樓頂」、「
    臺南市○區○○路二三號七樓頂」「臺南市○區○○路六二
    號六樓頂」，俱在臺南市東區衛生局附近，而依前揭通聯譯
    文內容顯示，被告與人發生擦撞後仍撥打電話與證人邱宗賢
    詢問是否要出來拿取毒品，豈會於證人邱宗賢明白表示願意
    拿取之後，尚未遠離臺南市東區衛生局卻未碰面？足見被告
    以未與證人邱宗賢碰面為辯解，並據此抗辯未販賣海洛因與
    邱宗賢，顯不足採。
(三)販賣毒品之所謂販賣行為，係行為人基於營利之目的，而販
    入或賣出毒品而言。販賣毒品者，其主觀上須有營利之意圖
    ，且客觀上有販賣之行為，即足構成，至於實際上是否已經
    獲利，則非所問。即於有償讓與他人之初，係基於營利之意
    思，並著手實施，而因故無法高於購入之原價出售，最後不
    得不以原價或低於原價讓與他人時，仍屬販賣行為。必也始
    終無營利之意思，縱以原價或低於原價有償讓與他人，方難
    謂為販賣行為，而僅得以轉讓罪論處（最高法院九十三年度
    臺上字第一六五一號判決意旨參照）。被告雖均否認有附表
    販賣海洛因予證人梁明宏、邱宗賢之犯行，而無可查證其賣
    出確實賺取之差價，然我國查緝毒品販賣一向執法甚嚴，而
    販賣第一級毒品海洛因既係違法行為，當非可公然為之，亦
    無公定價格，且容易分裝並增減份量，而每次買賣之價量，
    可能隨時依雙方關係深淺、資力、需求量及對行情之認知、
    來源是否充裕、查緝是否嚴謹、購買者被查獲時供述購買對
    象之可能風險之評估等情形，而異其標準，非可一概而論；
    而買受毒品之人通常亦無法探知販毒者賺取利潤幾何，是販
    賣毒品之利得，除被告坦承犯行或價量俱臻明確外，委難察
    得實情，職是之故，縱未確切查得販賣賺取實際差價，但除
    別有事證，足認係按同一價格轉讓確未牟利者外，尚難執此
    認非法販賣之事證有所不足，致知過坦承者難辭重典，飾詞
    否認者反得逞僥倖，而失情理之平。況第一級毒品海洛因非
    屬輕易取得，價格便宜之物，凡為販賣之不法勾當者，苟無
    利可圖，應無甘冒被查緝法辦重刑之危險，平白無端義務為
    該買賣之工作，是其販入之價格必較售出之價格低廉，而有
    從中賺取買賣差價牟利之意圖及事實，應屬合理之認定。本
    案被告與證人梁明宏附表編號一及編號二、與證人邱宗賢附
    表編號三之海洛因交易均屬有償行為，其願意將自身所有，
    得來不易嚴為查禁之海洛因，費時、費事而與證人梁明宏、
    邱宗賢等另外約定在附表所載地點交易，倘非有利可圖，被
    告應不致願意甘冒刑罰重責而為本案上開附表犯行，足認被
    告主觀上確有營利之意圖甚明。綜上，本件被告於附表所載
    時地，販賣第一級毒品海洛因之犯行，至堪認定，應依法論
    科。
三、論罪科刑部分：
(一)核被告所為，均係犯毒品危害防制條例第四條第一項販賣第
    一級毒品罪。被告販賣前持有第一級毒品海洛因之低度行為
    ，為販賣第一級毒品之高度行為所吸收，不另論罪。被告就
    附表所為三次販賣第一級毒品行為，犯意各別，各次行為彼
    此獨立，應予分論併罰。又被告有如事實欄所記載之前科紀
    錄，此有臺灣高等法院被告前案紀錄表一份附卷足憑，被告
    於受有期徒刑之執行完畢五年內，故意再犯本件各項有期徒
    刑以上之罪，均為累犯，除法定本刑為死刑、無期徒刑者，
    不得加重外，其餘法定刑為罰金部分，應各依刑法第四十七
    條第一項之規定，加重其刑。另移送併辦意旨所載之犯罪事
    實，核與起訴書附表編號一至編號三之犯罪事實同一，為事
    實上同一案件，本院自已審酌，附此敘明。
(二)再販賣第一級毒品罪之法定刑為「死刑或無期徒刑；處無期
    徒刑者，得併科新臺幣二千萬元以下罰金」，是販賣第一級
    毒品罪法定最輕本刑為無期徒刑，罪刑極重，然同為販賣毒
    品海洛因之人，其原因動機不一，犯罪情節未必盡同，或有
    大盤毒梟者，亦有中、小盤之分，其販賣行為所造成危害社
    會之程度自屬有異，法律科處此類犯罪，所設之法定最低本
    刑相同，可謂綦重，為達懲儆被告，倘處以有期徒刑即可達
    防衛社會目的者，自非不可依客觀之犯行與主觀之惡性，考
    量其情狀是否有可憫恕之處，適用刑法第五十九條之規定酌
    量減輕其刑，期使個案裁判之量刑，能斟酌至當，符合比例
    原則，慎刑矜恤，實現刑罰權之分配正義。查本件被告上開
    三次販賣海洛因之犯行，販售成功之金額為五百元至一千元
    不等，均價值非鉅，係以小量零售海洛因，獲利非鉅，且交
    易範圍侷限於日常生活友儕之間，手法單純，因偏差之價值
    觀致罹法網，惡性要非可與專以販賣毒品維生之毒梟集團相
    提並論，衡諸其犯罪情狀在客觀上並非不可憫恕，以單一犯
    行而論，倘如與毒梟價量鉅大之販賣交易同，均處無期徒刑
    之重刑，毋寧有失苛刻，不符比例，客觀上足以引起一般同
    情，因認縱使量處法定最低刑度之無期徒刑，仍嫌過重，爰
    依刑法第五十九條之規定，就被告所犯之販賣第一級毒品罪
    ，均予以減輕其刑，並先加後減之（販賣海洛因罪之法定刑
    中死刑、無期徒刑部分，依法不得加重，只減輕其刑），俾
    輕重得宜，罰當其罪。另本院查無資料可認被告有何符合毒
    品危害防制條例第十七條第一項關於「供出毒品來源，因而
    查獲其他正犯或共犯者」規定之情事，附為說明。
(三)爰審酌被告自述國中畢業之智識程度，前從事水果種植工作
    、未婚之生活狀況，並衡酌被告忽視毒品對於健康之戕害及
    國家杜絕毒品犯罪之禁令，有施用毒品之前科素行，明知毒
    品嚴重妨害人之身心健康，貪圖利益進而販賣海洛因，戕害
    國民身心健康，惡性非輕，各次販賣毒品之數量、犯罪所得
    等一切情狀，分別量處如附表所載之刑，並定其應執行刑如
    主文所示。至公訴檢察官雖求處被告無期徒刑或應執行有期
    徒刑三十年，惟按「刑事審判之量刑，在於實現刑罰權之分
    配的正義。故法院對有罪之被告科刑，應符合罪刑相當之原
    則，使罰當其罪，以契合人民之法律感情。此所以刑法第五
    十七條明定科刑時應審酌一切情狀，尤應注意該條所列各款
    事項，以為科刑輕重之標準。」，迭經最高法院九十三年度
    臺上字第三九七三號、九十四年度臺上字第二一三一號、九
    十四年度臺上字第二二七五號等刑事判決在案，本院審酌刑
    法第五十七條各款所臚列情事，並考量被告販賣毒品之次數
    、金額等犯罪情節、行為手段，與量大、專以販賣毒品維生
    之毒梟集團仍有差異，認為科處如主文所示之刑，即可達罰
    當其罪之目的，檢察官就被告之求刑尚屬過重，附此敘明。
四、次按毒品危害防制條例第十九條第一項規定：「犯第四條至
    第九條、第十二條、第十三條或第十四條第一項、第二項之
    罪者，其供犯罪所用或因犯罪所得之財物，均沒收之，如全
    部或一部不能沒收時，追徵其價額或以其財產抵償之。」，
    而刑法沒收之物，雖指原物，但金錢為代替物，重在兌換價
    值，而不在原物，自難拘泥於沒收原物之理論，認沒收販賣
    毒品所得之金錢，以當場搜獲扣押者為限，是苟能證明其為
    販賣毒品所得之金錢，均應予以沒收（最高法院七十一年臺
    覆字第二號判例參照）。
(一)查附表編號一至編號三所得金額欄所示之金額，為被告販賣
    海洛因所得之財物，雖均未扣案，仍應分別依毒品危害防制
    條例第十九條第一項規定，於各次所犯之刑宣告沒收之，如
    全部或一部不能沒收時，以被告財產抵償之。
(二)被告供聯繫販毒所用之0000000000號行動電話及
    ＳＩＭ卡，為被告之姊申辦後交與被告使用，且於九十九年
    十一月間遺失後無法尋獲，業據被告於警詢供述在卷，是上
    開行動電話及ＳＩＭ卡應非被告所有，且遺失後迄今業已超
    過五月，堪認應已滅失，故不予沒收。
(三)另扣案使用0000000000號門號之行動電話一支（
    含ＳＩＭ卡）以及現金四千四百元，均查無積極事證足認係
    被告供本案販毒所用、所得或所生之物，不另為沒收之宣告
    ，併予敘明。
(四)至扣案之海洛因六包（驗餘合計淨重０點四公克），雖屬違
    禁物且為被告所有，惟被告堅稱扣案海洛因六包為供其自身
    施用海洛因使用，是無證據證明與本案被告販賣第一級毒品
    犯罪具有關聯性，應屬被告另行持有或施用第一級毒品之證
    物，且本院一００年度訴字第二五四號案件即被告被訴施用
    海洛因之案件，業已就上開扣案之海洛因六包諭知沒收銷燬
    ，有本院上開案件判決在卷可參，則扣案之海洛因六包既與
    本案無關復已另案處理，自不宜在本案宣告沒收銷燬。
據上論斷，應依刑事訴訟法第二百九十九條第一項前段，毒品危
害防制條例第四條第一項、第十九條第一項，刑法第十一條、第
四十七條第一項、第五十九條、第五十一條第五款，判決如主文
。
本案經檢察官李白松到庭執行職務。
中    華    民    國    100    年    5    月    25    日
              刑事第十二庭  審判長法  官  盧鳳田
                                  法  官  郭瓊徽
                                  法  官  黃琴媛
以上正本證明與原本無異。
如不服本判決應於收受本判後10日內向本院提出上訴書狀，並應
敘述具體理由。其未敘述上訴理由者，應於上訴期間屆滿後20日
內向本院補提理由書狀（均須按他造當事人之人數附繕本）「切
勿逕送上級法院」。
                                書記官  曾國華
中    華    民    國    100    年    5    月    25    日
附錄本判決論罪法條
毒品危害防制條例第4條第1項
製造、運輸、販賣第一級毒品者，處死刑或無期徒刑；處無期徒
刑者，得併科新臺幣 2 千萬元以下罰金。
附表：
┌──┬───┬───┬───┬───────┬────────────┬─────────┐
│編號│販賣對│時間及│該次交│交易方式      │可資證明左揭交易之監聽譯│論罪科刑          │
│    │象    │地點  │易所得│              │文                      │                  │
│    │      │      │(新臺 │              │                        │                  │
│    │      │      │幣)   │              │                        │                  │
├──┼───┼───┼───┼───────┼────────────┼─────────┤
│ 一 │梁明宏│九十九│一千元│由梁明宏以0983│99年10月17日13時34分40秒│梁昭永販賣第一級毒│
│    │      │年十月│      │462113號行動電│，A為0000000000號使用人 │品，累犯，處有期徒│
│    │      │十七日│      │話，與梁昭永持│梁昭永，B為0000000000號 │刑拾陸年，未扣案之│
│    │      │十三時│      │用之0000000000│使用人梁明宏。          │販賣第一級毒品所得│
│    │      │三十四│      │號行動電話聯絡│A:喂                    │新臺幣壹仟元沒收，│
│    │      │分許，│      │，向梁昭永購買│B:喂                    │如全部或一部不能沒│
│    │      │在臺南│      │一千元之海洛因│A:喂                    │收時，以其財產抵償│
│    │      │市善化│      │一包，由梁昭永│B:還在打麻將嗎          │之。              │
│    │      │區復興│      │至左揭地點交付│A:嗯                    │                  │
│    │      │路附近│      │，並收取現金一│B:在花園打麻將          │                  │
│    │      │交易。│      │千元。        │A:對                    │                  │
│    │      │      │      │              │B:厚，阿那個，看有沒有比│                  │
│    │      │      │      │              │  較好喝的，都沒有說很好│                  │
│    │      │      │      │              │  喝耶                  │                  │
│    │      │      │      │              │A:不過，那個，那個了，那│                  │
│    │      │      │      │              │  個有，新的了          │                  │
│    │      │      │      │              │B:對阿，但是我喝都不是很│                  │
│    │      │      │      │              │  好喝                  │                  │
│    │      │      │      │              │A:因為我有換，那個袋子看│                  │
│    │      │      │      │              │  有沒有，換過那個那個，│                  │
│    │      │      │      │              │  那裏面有新的          │                  │
│    │      │      │      │              │B:對阿，看有沒有比較好喝│                  │
│    │      │      │      │              │  的啦                  │                  │
│    │      │      │      │              │A:比較好喝的是有怎麼沒有│                  │
│    │      │      │      │              │B:對阿，也用一次比較好喝│                  │
│    │      │      │      │              │  的來喝看看，不然都很難│                  │
│    │      │      │      │              │  喝                    │                  │
│    │      │      │      │              │A:難喝，我我，我我喝23  │                  │
│    │      │      │      │              │B:對啦，你等一下你等一下│                  │
│    │      │      │      │              │  先                    │                  │
│    │      │      │      │              │A:那個了，那個，那個足到│                  │
│    │      │      │      │              │  13、13的              │                  │
│    │      │      │      │              │B:對啦，等一下，等一下差│                  │
│    │      │      │      │              │  不多12，我1.2分鐘到， │                  │
│    │      │      │      │              │  拿一些比較好喝的來喝看│                  │
│    │      │      │      │              │  看                    │                  │
│    │      │      │      │              │A:好啦                  │                  │
├──┼───┼───┼───┼───────┼────────────┼─────────┤
│ 二 │梁明宏│九十九│九百五│由梁昭永以其使│99年10月27日19時45分19秒│梁昭永販賣第一級毒│
│    │      │年十月│十元（│用之0000000000│，A為0000000000號使用人 │品，累犯，處有期徒│
│    │      │二十七│購買一│號行動電話，撥│梁昭永，B為0000000000號 │刑拾陸年，未扣案之│
│    │      │日十九│千元海│打梁明宏用之09│使用人梁明宏。          │販賣第一級毒品所得│
│    │      │時四十│洛因，│00000000號行動│B:喂，有在打麻將喔      │新臺幣玖佰伍拾元沒│
│    │      │五分至│積欠五│電話，經梁明宏│A:喂                    │收，如全部或一部不│
│    │      │同日十│十元）│向梁昭永表示購│B:喂，有在要打麻將喔    │能沒收時，以其財產│
│    │      │九時五│      │買一千元之海洛│A:有啦，打給你你又不接  │抵償之。          │
│    │      │十六分│      │因後，由梁昭永│B:喔，睡醒的            │                  │
│    │      │間某時│      │至左揭地點交付│A:對                    │                  │
│    │      │，在臺│      │海洛因一包，梁│B:等一下到，在公園花園喔│                  │
│    │      │南市善│      │明宏則支付梁昭│A:在花園                │                  │
│    │      │化區復│      │永九百五十元，│B:喔，我等一下到喔      │                  │
│    │      │興路附│      │尚積欠梁昭永五├────────────┤                  │
│    │      │近交易│      │十元。        │99年10月27日19時56分42秒│                  │
│    │      │。    │      │              │，A為0000000000號使用人 │                  │
│    │      │      │      │              │梁昭永，B為0000000000號 │                  │
│    │      │      │      │              │使用人梁明宏。          │                  │
│    │      │      │      │              │B:蛤                    │                  │
│    │      │      │      │              │A:阿不夠你也都沒有說    │                  │
│    │      │      │      │              │B:不夠，有阿，怎麼不夠  │                  │
│    │      │      │      │              │A:少50怎麼有夠          │                  │
│    │      │      │      │              │B:50                    │                  │
│    │      │      │      │              │A:蛤                    │                  │
│    │      │      │      │              │B:厚，阿沒拿到啦，少一個│                  │
│    │      │      │      │              │  50的在這裡對啦，這950 │                  │
│    │      │      │      │              │  而已                  │                  │
│    │      │      │      │              │A:對阿                  │                  │
│    │      │      │      │              │B:8個，那就8個50的，50塊│                  │
│    │      │      │      │              │  的                    │                  │
│    │      │      │      │              │A:就                    │                  │
│    │      │      │      │              │B:40，45，這樣不對喔，對│                  │
│    │      │      │      │              │  啦l個在我這裏阿       │                  │
│    │      │      │      │              │A:對，246，明天拿給我啦 │                  │
│    │      │      │      │              │B:好阿，好阿            │                  │
├──┼───┼───┼───┼───────┼────────────┼─────────┤
│ 三 │邱宗賢│九十九│五百元│由梁昭永以其使│99年10月20日17時01分05秒│梁昭永販賣第一級毒│
│    │      │年十月│      │用之0000000000│，A為0000000000號使用人 │品，累犯，處有期徒│
│    │      │二十日│      │號行動電話，撥│梁昭永，B為0000000000號 │刑拾伍年拾壹月，未│
│    │      │十七時│      │打邱宗賢用之09│使用人邱宗賢。          │扣案之販賣第一級毒│
│    │      │三分許│      │00000000號行動│A:喂                    │品所得新臺幣伍佰元│
│    │      │，在臺│      │電話，詢問邱宗│B:對，怎樣              │沒收，如全部或一部│
│    │      │南市東│      │賢是否願意向梁│A:阿我就電話都打不通，我│不能沒收時，以其財│
│    │      │區林森│      │昭永購買海洛因│  就在這邊轉轉，轉到一輛│產抵償之。        │
│    │      │路衛生│      │，經邱宗賢同意│  車讓人撞一下摔一下，在│                  │
│    │      │局附近│      │後，由梁昭永至│  那個這邊的這裡阿，衛生│                  │
│    │      │交易。│      │左揭地點交付，│  局阿                  │                  │
│    │      │      │      │並向邱宗賢收取│B:對                    │                  │
│    │      │      │      │現金五百元。  │A:對阿，就打阿，你都電話│                  │
│    │      │      │      │              │  中不通阿，我就在這邊轉│                  │
│    │      │      │      │              │  轉，厚一輛車算說旁邊讓│                  │
│    │      │      │      │              │  人撞到摔下去，算我在給│                  │
│    │      │      │      │              │  你打電話，在講電話，摔│                  │
│    │      │      │      │              │  一下，你娘雞掰，厚    │                  │
│    │      │      │      │              │B:等一下，我電話進來，我│                  │
│    │      │      │      │              │  電話進來              │                  │
│    │      │      │      │              │A:阿你出來啦            │                  │
│    │      │      │      │              │B:沒有啦，我現在沒有空啦│                  │
│    │      │      │      │              │A:蛤                    │                  │
│    │      │      │      │              │B:我現在沒有空啦        │                  │
│    │      │      │      │              │A:阿你不要喔            │                  │
│    │      │      │      │              │B:我現在沒有空啦        │                  │
│    │      │      │      │              │A:你現在沒有空出來拿擬  │                  │
│    │      │      │      │              │B:厚，你現在是勒，等一下│                  │
│    │      │      │      │              │  ，等一下，我電話進來，│                  │
│    │      │      │      │              │  我電話進來啦          │                  │
│    │      │      │      │              │V:厚                    │                  │
│    │      │      │      │              ├────────────┤                  │
│    │      │      │      │              │99年10月20日17時03分22秒│                  │
│    │      │      │      │              │，A為0000000000號使用人 │                  │
│    │      │      │      │              │梁昭永，B為0000000000號 │                  │
│    │      │      │      │              │使用人邱宗賢。          │                  │
│    │      │      │      │              │A:喂                    │                  │
│    │      │      │      │              │B:你是要拿什麼給我啦    │                  │
│    │      │      │      │              │A:阿你你你，看你你在用的│                  │
│    │      │      │      │              │  那個阿                │                  │
│    │      │      │      │              │B:軟的軟的還是硬的啦    │                  │
│    │      │      │      │              │A:軟的啦                │                  │
│    │      │      │      │              │B:喔，好啦，這樣我出去拿│                  │
│    │      │      │      │              │  啦，我出去拿啦        │                  │
└──┴───┴───┴───┴───────┴────────────┴─────────┘